最高法院刑事判決　　　　　　　　　　　　　　　九十一年度台上字第一六五二號
　　上訴人　台灣高等法院檢察署檢察官
　　被　告　甲○○
右上訴人因被告違反著作權法案件，不服台灣高等法院中華民國九十年十一月二十一
日第二審更審判決（九十年度重上更(四)字第一七一號，起訴案號：台灣台北地方法院
檢察署八十三年度偵字第一○六一四、一六六二一號），提起上訴，本院判決如左：
    主  文
原判決撤銷，發回台灣高等法院。
    理  由
本件原判決以公訴意旨略稱：被告甲○○原係華國視聽股份有限公司（下稱華國公司
）總經理，與嘉利傳播股份有限公司（下稱嘉利公司）董事陳宜華（業經判決無罪定
讞），基於共同之犯意聯絡，明知華國公司就如原判決附表所列前中華電視台所製作
之節目，於民國七十八年七月三十一日前，經中華電視台所屬華視文化事業股份有限
公司（下稱華視公司）之授權，僅享有家電錄影帶國內版權及發行權，而三清影視有
限公司（下稱三清公司）與華國公司所訂立之合約亦約定三清公司經華國公司授權而
享有之發行權、拷貝權，僅得用於錄影帶出租店出租予二分之一吋錄影帶家電錄放影
機播映。被告卻於七十六年間至七十七年四月三十日前將同附表所示節目中三清公司
並無發行權、拷貝權之「洛陽橋」、「煙雨花樓」、「好鄰居」、「媽媽我愛你」、
及其他名稱不詳節目之母帶交付三清公司負責人劉清水擅自重製，連同三清公司僅有
家電錄影帶國內發行權、拷貝權之「媽媽請保重」（原判決仍誤書為「媽媽請你保重
」）、「周公與桃花女」節目帶，與模你達視聽有限公司（下稱模你達公司）李金入
就模你達公司所訂購之「紅塵客」、「斷情劍」、「十二生肖」、「金鵰玉芙蓉」、
「蚱蜢與公雞」、「土地公」等節目錄影帶，分別交由陳宜華於八十二年七月二十六
日提供予不知情之友聯全線傳播事業股份有限公司（下稱友聯公司）透過有線電視公
開放映播送，以此為常業。因認被告涉有著作權法第九十四條、第九十一條第一項、
第九十二條之罪嫌。經審理結果，認為不能證明被告犯罪，因而維持第一審諭知其無
罪之判決，駁回上訴人在第二審之上訴。固非無見。惟查：(一)判決不載理由或所載理
由矛盾者，其判決為當然違背法令，刑事訴訟法第三百七十九條第十四款定有明文。
緣告訴人告訴意旨略以：八十二年七月間獲悉友聯公司透過有線電視網公開播放告訴
人享有著作權如原判決附表所示之節目錄影帶，乃循線查得友聯公司之節目錄影帶係
由嘉利公司負責人葉迺迪、董事陳宜華所提供；嘉利公司則稱源自三清公司負責人劉
清水及模你達公司負責人李金入，三清公司及模你達公司則稱獲得被告之授權，因而
就相關被告一併提出告訴云云。經檢察官提起公訴後，原審認定：陳宜華係基於劉清
水之授權取得節目錄影帶，經拷貝後再交予友聯公司播放，業據劉清水供述綦詳，而
劉清水確係依據被告之授權再輾轉授權予嘉利公司等情（參見原審八十四年上訴字第
四七六九號判決理由），因而判決陳宜華、劉金水、李金入、葉迺迪無罪定讞。如果
無訛，原審判決劉清水等人無罪之理由，係以獲得被告之授權為其主要之論據。而被
告於偵查中亦已供承同意三清公司可於有線電視網播放上開節目錄影帶；劉清水並於
偵查中供證：被告有授權伊將節目錄影帶在有線電視網播送（見第一○六一四號偵查
卷第六一、六九頁）。此項供詞似均指被告知情。乃原判決卻謂：劉清水授權嘉利公
司轉提供友聯公司透過有線電視公開播放之行為，被告不知情，無證據證明與被告有
關云云，核與卷存證據資料不相符合，而有證據上理由矛盾之違法，自屬可議。(二)原
判決既認定三清公司負責人劉清水將上開節目錄影帶授權嘉利公司負責人葉迺迪、董
事陳宜華，再由陳宜華提供予友聯公司透過有線電視公開播放，已踰越華視公司授與
華國公司電視節目之家電錄影帶國內外「版權」及「發行權」明文規定之授權範疇（
見原判決理由四之(四)）。同理，被告為華國公司之總經理，其於七十六年至七十七年
四月三十日將該等節目錄影帶授權予三清公司之負責人劉清水重製，亦明顯踰越華視
公司授與華國公司之範圍。原判決前曰：「三清公司負責人劉清水將上開節目錄影帶
授權嘉利公司負責人葉迺迪、董事陳宜華，再由陳宜華提供予友聯公司透過有線電視
公開播放，已踰越華視公司授與華國公司電視節目之家電錄影帶國內外版權及發行權
明文規定之授權範疇」；後稱：「被告任職華國公司總經理期間，於七十六年間至七
十七年四月卅日前，將華視公司所製作之節目錄影帶交付與三清公司之負責人劉清水
重製之行為，並未踰越華視公司授權華國公司之版權及發行權之範圍」。（見原判決
理由四之末），其前後論敘之理由，亦生齟齬，併有判決理由矛盾之違誤。上訴意旨
指摘原判決違法，尚非全無理由，應認原判決仍有發回更審之原因。
據上論結，應依刑事訴訟法第三百九十七條、第四百零一條，判決如主文。
中      華      民      國    九十一    年      三      月    二十八    日
                              最高法院刑事第四庭
                                  審判長法官  紀  俊  乾
                                        法官  黃  正  興
                                        法官  劉  介  民
                                        法官  陳  東  誥
                                        法官  張  春  福
      右正本證明與原本無異
                                              書  記  官
中      華      民      國    九十一    年      四      月      一      日
